【裁判字號】    97,訴,1150
【裁判日期】    970611
【裁判案由】    毒品危害防制條例
【裁判全文】
臺灣板橋地方法院刑事判決              97年度訴字第1150號
公  訴  人  臺灣板橋地方法院檢察署檢察官
被      告  甲○○
上列被告因違反毒品危害防制條例案件，經檢察官提起公訴（97
年度偵字第4406號、97年度毒偵字第1248），被告於準備程序中
對被訴之事實為有罪陳述，本院合議庭裁定由受命法官獨任行簡
式審判程序，並判決如下：
    主  文
甲○○施用第一級毒品，累犯，處有期徒刑拾月，扣案之含海洛
因殘渣袋壹個沒收銷燬之；針筒參支、葡萄糖壹包（淨重零點壹
伍公克）、棉花壹包、空瓶壹罐沒收。又持有第一級毒品，累犯
，處有期徒刑伍月，扣案之海洛因壹包（驗餘淨重零點捌柒貳貳
公克）沒收銷燬之。應執行有期徒刑壹年壹月，扣案之海洛因壹
包（驗餘淨重零點捌柒貳貳公克）、含海洛因殘渣袋壹個沒收銷
燬之；針筒參支、葡萄糖壹包（淨重零點壹伍公克）、棉花壹包
、空瓶壹罐沒收。
    事  實
一、甲○○曾於民國94年間因偽造文書案件，經臺灣臺北地方法
    院以94年度訴字第878 號判決判處有期徒刑1 年確定，而於
    96年7 月4 日縮刑期滿執行完畢；復於94年間因施用毒品案
    件，經臺灣臺北地方法院以94年度毒聲字第544 號裁定送觀
    察、勒戒後，認有繼續施用毒品傾向，而由臺灣臺北地方法
    院以94年度毒聲字第1004號裁定令入戒治處所施以強制戒治
    ，並自95年2 月10日起送強制戒治，迄至95年12月13日因無
    繼續戒治之必要而認強制戒治期滿出監，並由臺灣臺北地方
    法院檢察署以96年度戒毒偵字第11號、第12號、第13號為不
    起訴處分確定在案。詎其猶不知警惕，復基於施用甲基非他
    命及海洛因之犯意，於97年1 月25日下午4 時許，在臺北縣
    中和市○○路○ 段某處，以將海洛因及甲基安非他命粉末混
    合摻水後置於針筒內注射之方式，同時施用第一級毒品海洛
    因及第二級毒品甲基安非他命1 次。另於96年1 月25日下午
    3 時09分許，因林契錡以0000000000號行動電話撥打其所使
    用之0000000000號行動電話，請其代為購買價值約新台幣（
    下同）6,000 元之海洛因，甲○○即於同日下午4 時許前往
    臺北縣中和市○○路一帶代向真實姓名年籍不詳綽號「阿華
    」成年男子購入價值約6,000 元海洛因後，而無故持有之。
    嗣於同日下午4 時40分許，在臺北縣中和市○○路○ 段479
    號前，欲將之交付予林契錡時為警當場查獲，並扣得海洛因
    1 包（驗餘淨重0.8722公克）、海洛因殘渣袋1 個，新台幣
    （下同）900 元、門號為0000000000號之SIM 卡1 張及其所
    有供施用毒品用之針筒3 支、葡萄糖1 包（淨重0.15公克）
    、棉花1 包、空瓶1 罐。
二、案經臺北市政府警察局信義分局移送臺灣板橋地方法院檢察
    署檢察官偵查起訴。
    理  由
一、經查: 被告施用第一級毒品海洛因及第二級毒品甲基安非
    他命之事實，業據被告於本院審理時自白不諱，且被告於97
    年1 月25日為警查獲後，經採集其尿液檢體送驗結果，均呈
    嗎啡及甲基安非他命類之陽性反應，有臺灣尖端先進生技監
    藥股份有限公司96年2 月4 日出具之濫用藥物檢驗報告1 份
    附卷可稽，此外復有海洛因殘渣袋1 個及其所有供施用毒品
    用之針筒3 支、葡萄糖1 包（淨重0.15公克）、棉花1 包、
    空瓶1 罐等物扣案可佐。被告在案發當日欲將其因代友人
    林契錡購買之海洛因1 包交付林契錡施用前即為警查獲而持
    有毒品海洛因之事實，亦據被告於偵查及本院審理時坦率供
    認，經核與證人林契錡於偵查中證述情節大致相符，並有查
    獲現場錄影光碟1 片、查獲現場錄音譯文1 份在卷可稽。且
    現場查扣之白色粉末一包（驗餘淨重0. 8722 公克），經送
    交通部民用航空局醫務中心鑑定結果，確含有海洛因成份，
    有該中心毒品鑑定書在卷可憑。綜上，足認被告自白均與
    事實相符，本件事證已臻明確，自應依法論科。
二、核被告施用毒品之所為，係犯毒品危害防制條例第10條第1
    項之施用第一級毒品罪及同條第2 項之施用第二級毒品罪。
    其施用前持有第一級毒品海洛因、第二級毒品甲基安非他命
    之低度行為，為施用之高度行為所吸收，均不另論罪；被告
    因代友人林契錡購買海洛因，於交付林契錡施用前即為警查
    獲而持有毒品海洛因之所為，係犯毒品危害防制條例第11條
    第1 項之持有第一級毒品罪。復按甲基安非他命或海洛因大
    多分開使用，惟於下列情況會有混用：(1)有些海洛因使用者
    喜好加入甲基安非他命以增加其舒暢感覺；(2)原先使用甲基
    安非他命者開始嘗試使用海洛因時；(3)有些海洛因成癮者偶
    而會施用安非他命來消除海洛因戒斷時出現之不舒服症狀；
    (4)有些海洛因販毒者加入甲基安非他命以增加其重量。這兩
    種藥物同時施用不會引起排斥，甚至在欣快感方面有被加強
    的可能（參見有行政院國軍退除役官兵輔導委員會臺北榮民
    總醫院於93年5 月11日北總內字第0930023372號函），是被
    告所稱：將甲基安非他命和海洛因同時置於針筒內注射施用
    等語，尚非無據。復查無證據足認被告係以不同方法分別施
    用依「罪證有疑，利於被告」之原則，應認其係以一行為同
    時施用第一級、第二級毒品，為想像競合犯，應依刑法第55
    條規定，從一重以施用第一級毒品罪處斷。而被告上開所犯
    施用第一級毒品罪與持有第一級毒品罪，犯意各別，應分論
    併罰。又被告有事實欄所述犯罪科刑及執行紀錄，有前開臺
    灣高等法院被告前案紀錄表乙紙在卷可考，其受有期徒刑之
    執行完畢，5 年以內故意再犯本件有期徒刑以上之罪，為累
    犯，應依刑法第47條第1 項規定加重其刑。爰審酌被告曾因
    施用毒品而接受強治戒治之紀錄，猶施用毒品再犯本罪，顯
    見其戒除毒癮之意志薄弱，無視於毒品對於自身健康之戕害
    及國家對於杜絕毒品犯罪之禁令，惟考量施用毒品者均具有
    相當程度之生理成癮性及心理依賴性，戒除不易，且犯罪心
    態與一般刑事犯罪之本質不同，非難性較低，暨衡以其理應
    深知持有毒品係違法之行為，竟為友人代購毒品而助長毒品
    之流通，及犯罪後坦承犯行態度良好等一切情狀，分別量處
    如主文所示之刑，並定其應執行刑。
三、查扣之海洛因1 包（驗餘淨重0.8722公克）公克，係本案查
    獲之第一級毒品；含海洛因之殘渣袋1 個，因內含量微無法
    秤重且無法析離之海洛因，不論屬犯人與否，應依毒品危害
    防制條例第18條第1 項前段規定，宣告沒收銷燬之。扣案之
    針筒3 支、葡萄糖1 包（淨重0.15公克）、棉花1 包、空瓶
    1 罐，則係被告所有供施用毒品所用之物，業據其於審理時
    供明在卷，爰依刑法第38條第1 項第2 款之規定宣告沒收。
    至扣案之門號為0000000000號SIM 卡1 張，為僅供被告一時
    與林契錡聯絡之工具，尚難認係供被告犯本件持有毒品罪所
    用之物；扣案之900 元，因為警查獲時林契錡尚未交予被告
    ，並據被告及證人林契錡供承在卷，故被告尚未因此而有所
    得，爰均不併予宣告沒收，附此敘明。
據上論斷，應依刑事訴訟法第273 條之1 第1 項、第299 條第1
項前段，毒品危害防制條例第10條第1 項、第2 項、第11條第1
項、第18條第1 項前段，刑法第11條前段、第55條、第47條、第
38條第1項第2款、第51條第5 款，判決如主文。
本案經檢察官楊大智到庭執行職務。
中    華    民    國    97    年    6     月    11    日
                       刑事第六庭  法  官  古秋菊
以上正本證明與原本無異。
如不服本判決，應於判決送達後10日內，向本院提出上訴狀，上
訴於臺灣高等法院。
                                   書記官  陳永訓
中    華    民    國    97    年    6     月    11    日
附錄本案論罪科刑法條全文
毒品危害防制條例第10條第1項：
施用第一級毒品者，處6 月以上5 年以下有期徒刑
毒品危害防制條例第11條第1項
持有第一級毒品者，處 3 年以下有期徒刑、拘役或新臺幣 5 萬
元以下罰金


司法院資訊處製作；財團法人民間司法改革基金會備份。
